臺灣桃園地方法院刑事判決　　　　　　　94年度交易字第83號
公　訴　人　臺灣桃園地方法院檢察署檢察官
被　　　告　甲○○
上列被告因過失傷害案件，檢察官聲請以簡易判決處刑（93年度
偵字第17427 號），經本院改依通常程序審理，判決如下：
    主  文
甲○○無罪。
    理  由
一、公訴意旨略以：被告甲○○於民國93年7 月21日下午3 時8
    分許，騎駛車號JN9-933 號機車，沿桃園縣楊梅鎮○○街左
    轉中山北路往南方向行駛，途經中山北路與行善街口，本應
    注意車輛行駛時，駕駛人應注意車前狀況，並隨時採取必要
  　之安全措施，而依當時情形，又無不能注意之情事，竟疏於
    注意，遂於通過該路口時與告訴人丙○○騎駛之車號BWT-88
    8 號機車發生車禍，致丙○○受有右脛骨骨折併神經血管損
    傷及右膝前十字韌帶損傷之傷害，因認被告涉有過失傷害罪
    嫌等語。
二、按犯罪事實應依證據認定之，無證據不得認定犯罪事實；又
    不能證明被告犯罪者，應諭知無罪之判決，刑事訴訟法第15
    4 條第2 項、第301 條第1 項分別定有明文。又告訴人之告
    訴，係以使被告受刑事訴追為目的，是其陳述是否與事實相
    符，仍應調查其他證據以資審認；事實之認定，應憑證據，
    如未能發現相當證據，或證據不足以證明，自不能以推測或
    擬制之方法，以為裁判基礎；認定不利於被告之事實，須依
    積極證據，苟積極證據不足為不利於被告事實認定時，即應
    為有利於被告之認定，更不必有何有利之證據（最高法院52
    年臺上字第1300號、40年臺上字第86號、30年上字第816 號
    判例要旨參照）。
三、本件公訴人認被告甲○○涉有前開過失傷害犯嫌，無非係以
    告訴人丙○○之指訴、診斷證明書、道路交通事故調查報告
    表、現場圖、現場照片、車損照片等資料為其主要論據。惟
    訊據被告甲○○則堅決否認有何過失傷害之犯行，辯稱：當
    時其見行善路之號誌轉為綠燈後，才開始騎車起步前行，進
    入行善路與中山北路交岔路口時，遭闖紅燈之告訴人撞及，
    本件車禍肇事原因是告訴人闖紅燈且超速行駛，其並無過失
    等語。經查：
  (一)告訴人雖指稱：其行經發生車禍之交岔路口時，其行向之號
    誌原為綠燈，後來其通過停止線時，看到號誌變為黃燈，並
    未闖紅燈，其係遭闖紅燈之被告撞擊右後側車身云云。惟此
    與被告供述之車禍發生過程顯有差異，是告訴人前開指述是
    否與事實相符，尚應調查其他證據以資審認。
  (二)參酌目擊證人乙○○於本院審理時具結證稱：「（當時，被
    告的車在你的前面還是後面？）前面。（然後你看到什麼情
    況？）當時我騎在她的後面，然後那個時候行善街的號誌是
    綠燈，對方的速度很快，闖紅燈過來，他是從白實線的地方
    衝出來，因為當時車道上的車都停止了，當時被告騎的很慢
    ，因為剛起步而已，但是因為告訴人的車速太快了，所以撞
    到之後，他的車倒地之後，繼續往前拖地滑行一段相當長的
    距離，所以這可以證實告訴人當時的車速很快。（被告是到
    了路口剛好號誌變成綠燈，沒有停車，就直接前行進入路口
    ，或是本來在路口的機車停等區等紅燈，然後等到變成綠燈
    之後，才起步通行？）在路口等紅燈，等到變成綠燈之後，
    才起步通行進入路口。（所以當時你也在停等區等紅燈？）
    是的，等到綠燈才通行。（當被告要進入路口時，行善街上
    的號誌是什麼燈號？）原本在等紅燈，然後等號誌轉成綠燈
    的時候，才起步進入路口。（原本在中山北路的各車道上，
    有任何的車輛等待嗎？）有，車子停下來等紅燈。（所以你
    的意思是說，告訴人是從已經停止等紅燈的車陣中突然竄出
    來？）是的。」等語（見本院94年7 月13日審判筆錄第7 至
    9 頁），不僅詳細描述出車禍發生過程，與被告供述之情節
    又屬一致，其證言應非虛構之詞。況證人與被告並不相識，
    與告訴人間亦無何舊怨仇隙，衡情實無甘冒偽證罪之處罰而
    刻意設詞迴護、偏袒被告之可能，是其證述之內容當屬事實
    ，被告並無闖紅燈之違規行為，堪以認定。
  (三)依警製道路交通事故調查報告表所載，告訴人行向之中山北
    路速限為時速50公里，而告訴人於警、偵訊及本院審理過程
    中均自承其當時時速為58公里，且證人乙○○亦證稱告訴人
    車速相當快，告訴人當時時速為58公里乙情，已可認定，是
    告訴人顯有超速行駛之違規甚明。此外，由警製道路交通事
    故現場圖觀之，自告訴人行向之中山北路路口停止線起算至
    通過行善街之距離約為14公尺，以告訴人時速58公里之車速
    計算，僅需約1 秒之時間即可通過，再參酌告訴人自承其經
    過停止線後中山北路之號誌已變換成黃燈，黃燈秒數為5 秒
    ，且中山北路號誌變成紅燈時，行善路號誌在2 秒後才會變
    成綠燈等情，告訴人若無闖紅燈之情事，其必可在行善路之
    號誌變換成綠燈前通過該交岔路口，但本件告訴人竟仍與依
    規定於行善街號誌變換成綠燈後始前行之被告發生碰撞，由
    此足見告訴人稱其係在號誌變換成黃燈時即經過停止線，顯
    非事實。況證人乙○○前揭證詞亦提及中山北路各車道上有
    車子停下來等紅燈，告訴人是從已經停止等紅燈的車陣中突
    然竄出來等語，此益徵告訴人確有闖紅燈之違規駕駛行為無
    訛。再者，由告訴人突然由停等紅燈之車陣中衝出，時速高
    達58公里等情觀之，被告顯無法對此突發狀況及時採取必要
    之安全措施，是告訴人前揭違規駕駛行為，顯為本件車禍發
    生之原因，反觀被告則係遵守交通規則之一方，對本件車禍
    之發生當無過失可言。至診斷證明書、道路交通事故調查報
    告表、現場圖、現場照片、車損照片等資料，僅能證明告訴
    人受有傷害及被告與告訴人間確有發生車禍等事實，尚無法
    證明被告對告訴人受傷之結果存有過失，應予敘明。
四、綜上所析，尚難認被告所辯係虛構之詞，自不得僅憑告訴人
    與事實不符之單方面指訴，即遽為不利於被告之認定，本件
    公訴意旨所憑事證尚無從形成被告有罪論斷之確信，而刑事
    被告依法並無自證無罪之義務，此外，復查無其他積極事證
    足以證明被告確有過失傷害之犯行，自屬不能證明其犯罪，
    揆諸首揭法條、判例要旨及說明，應諭知被告無罪之判決。
五、本件檢察官原聲請以簡易判決處刑，惟經本院認有刑事訴訟
    法第451 條之1 第4 項但書第3 款所定之情形，依同法第45
    2 條之規定，本件爰改依通常程序審判之，末此敘明。
據上論斷，應依刑事訴訟法第452 條、第301 條第1 項，判決如
主文。
本案經檢察官崔秉君到庭執行職務。
中　　華　　民　　國　　94　　年　　7 　　月　　27　　日
                  交通法庭    審判長法  官  蔡榮澤
                                    法  官  游士珺
                                    法  官  魏于傑
上正本證明與原本無異。
若不服本判決，得於收受判決後10日內，向本院提出上訴狀。
                                    書記官  林怡君
中　　華　　民　　國　　94　　年　　8 　　月　　29　　日
